臺灣桃園地方法院刑事判決　　　　　　　　96年度易字第98號
公　訴　人　台灣桃園地方法院檢察署檢察官
被　　　告　戊○○
　　　　　　丁○○
　　　　　　　　　　號
共　　　同
選任辯護人　趙昌平律師
　　　　　　姜萍律師
上列被告因妨害自由等案件，經檢察官提起公訴（95年度偵字第
24365 號），本院判決如下︰
    主  文
戊○○以強暴妨害人行使權利，處有期徒刑肆月，如易科罰金，
以新台幣壹仟元折算壹日，減為有期徒刑貳月，如易科罰金，以
新台幣壹仟元折算壹日。
丁○○無罪。
    事  實
一、戊○○係設於桃園縣平鎮市東勢里8 鄰45之2 號營豐環保工
    程有限公司（下稱營豐環保公司）之實際負責人，緣騰昌企
    業股份有限公司總經理史碩仁因得知營豐環保公司有亂倒廢
    棄物情事（營豐環保公司涉嫌違反廢棄物清理法部分，另經
    檢察官提起公訴，現由本院另案審理中），乃指示其員工甲○○、乙○○前往確認，甲○○遂於民國95年8 月1 月上午
    11時許駕駛車號9362-KU 號自用小客車搭載乙○○前往查看
    ，甲○○、乙○○先至桃園縣平鎮市東勢里8 鄰「達瑩公司
    」前空地等候，見有載運廢棄物之車輛從營豐環保公司駛出
    ，並駛至附近某工地傾倒所載運之廢棄物，甲○○駕駛上開
    自用小客車尾隨，並由乙○○持V8攝影機沿途拍攝，其後甲○○、乙○○又返回桃園縣平鎮市東勢里8 鄰「達瑩公司」
    前空地等候，欲再拍攝由營豐環保公司駛出載運廢棄物之車
    輛。戊○○得知有乘坐車號9362-KU 號自用小客車之人在營
    豐環保公司附近拍攝其公司車輛，乃於95年8 月1 日上午11
    時45分許，駕駛車號0155-MV 號自用小客車返回營豐環保公
    司，見甲○○、乙○○所乘坐之車號9362-KU 號自用小客車
    停放在桃園縣平鎮市東勢里8 鄰「達瑩公司」前空地，竟基
    於以強暴手段妨害他人行使權利之犯意，乃駕駛車號0155
    -MV 號自用小客車斜停在甲○○、乙○○所乘坐之車號9362
    -KU 號自用小客車左前方，阻擋甲○○、乙○○離去，以此
    強暴方式妨害甲○○、乙○○行使其自由離開桃園縣平鎮市
    東勢里8 鄰「達瑩公司」前空地，其後戊○○並撥打電話要
    任職營豐環保公司之媳婦丙○○前來，營豐環保公司員工丁○○、己○○亦隨後查前來查看。乙○○見對方人多勢眾，
    乃以電話報警，經警據報前往處理，始悉上情。
二、案經桃園縣政府警察局平鎮分局報告台灣桃園地方法院檢察
    署檢察官偵查起訴。
    理  由
甲、被告戊○○部分：
壹、證據能力部分：
一、證人甲○○、乙○○於警詢時之陳述部分，無證據能力：按
    被告以外之人於審判外之言詞或書面陳述，除法律有規定者
    外，不得作為證據，刑事訴訟法第159 條第1 項定有明文。
    查證人甲○○、乙○○於警詢時所為之陳述，經核不符合刑
    事訴訟法第159 條之2 、第159 條之3 、第159 條之5 等規
    定，應無證據能力。
二、證人甲○○、乙○○於95年12月11日檢察官訊問時之證述，
    有證據能力：按「刑事訴訟法第159 條之1 規定，被告以外
    之人於審判外向法官所為之陳述，得為證據；另於偵查中向
    檢察官所為之陳述，除顯有不可信之情況者外，得為證據，
    乃傳聞法則之例外得為證據之情形。惟被告之反對詰問權，
    屬憲法第8 條第1 項規定『非由法院依法定程序不得審問處
    罰』之正當法律程序所保障之基本人權及第16條所保障之基
    本訴訟權，自不容任意剝奪。故上開所稱得為證據之『被告
    以外之人於審判外向法官所為之陳述』、『被告以外之人於
    偵查中向檢察官所為之陳述』得為證據，自應限縮解釋為已
    經被告或其辯護人行使反對詰問權者始有其適用，非謂被告
    以外之人，於審判外在法官或檢察官之前具結後之陳述，依
    前揭法條之規定，即取得證據能力。如法官於審判外或檢察
    官於偵查中訊問被告以外之人之程序，未予被告或其辯護人
    行使反對詰問權之機會，除非該陳述人因死亡、或身心障礙
    致記憶喪失或無法陳述、或滯留國外或所在不明而無法傳喚
    或傳喚不到、或到庭後無正當理由拒絕陳述外，均應傳喚該
    陳述人到庭使被告或其辯護人有行使反對詰問權之機會，若
    已經行使反對詰問權後，被告以外之人於審判外向法官所為
    之陳述，即有證據能力；至於被告以外之人於偵查中向檢察
    官所為之陳述，則另定有除顯有不可信之情況之限制條件，
    有證據能力，以保障被告之反對詰問權，並符憲法第8 條第
    1 項及第16條之規定意旨。」最高法院95年度台上字第3637
    號判決意旨參照，是被告以外之人於偵查中向檢察官所為之
    陳述，經傳喚該陳述人到庭使被告或其辯護人有行使反對詰
    問權之機會並已經行使反對詰問權後，除被告以外之人於偵
    查中向檢察官所為之陳述顯有不可信之情況外，即具證據能
    力。查本院審理時業經傳喚證人甲○○、乙○○到庭使被告
    及其辯護人有行使反對詰問權之機會，被告之反對詰問權自
    已獲保障，是其於檢察官訊問時所為之證述，即具有證據能
    力。本件辯護人辯稱證人甲○○、乙○○於檢察官訊問時之
    證述無證據能力云云，顯有誤會，即不足採。
三、證人江漢宏、陳元貞、謝昭明於檢察官訊問時之證述，因未
    命其具結，無證據能力：按「證人、鑑定人依法應具結而未
    具結者，其證言或鑑定意見，不得作為證據，刑事訴訟法第
    158 條之3 定有明文。同法第159 條之1 第2 項雖規定，被
    告以外之人於偵查中向檢察官所為之陳述，除顯有不可信之
    情況者外，得為證據。惟該被告以外之人（含共同被告、共
    犯、被害人、證人等），於偵查中向檢察官所為之陳述，性
    質上仍屬傳聞證據（審判外之陳述），然因檢察官依法有訊
    問被告、證人及鑑定人之權，證人、鑑定人且須「具結」，
    而檢察官向被告以外之人所取得之陳述，原則上均能遵守法
    律規定，不致違法取供，其可信性極高，為兼顧理論與實務
    ，因而規定除顯有不可信之情況者外，得為證據（參考刑事
    訴訟法第159 條之1 立法理由）。從而被告以外之人於偵查
    中向檢察官所為之陳述，仍應依法具結，始有證據能力。」
    最高法院94年度台上字第913 、1644號判決意旨參照，查證
    人江漢宏、陳元貞、謝昭明於檢察官訊問時之證述，檢察官
    疏未命其具結，應無證據能力。
貳、認定事實之理由及依據：
一、訊據被告戊○○固坦承於上揭時、地確有將所駕駛車號0155
    -MV 號自用小客車停放在證人甲○○、乙○○所乘坐之車號
    9362-KU 號自用小客車旁之事實，惟矢口否認有何妨害自由
    犯行，辯稱：當時是甲○○、乙○○自己不離去的云云。經
    查：
（一）查證人甲○○、乙○○係受騰昌企業股份有限公司總經理
      史碩仁之指示，方於95年8 月1 日上午11時許前往上開處
      所，並由證人乙○○持V8攝影機拍攝由營豐環保公司駛出
      之載運廢棄物車輛至附近某工地傾倒所載運之廢棄物，業
      據證人甲○○、乙○○於本院審理時證述明確，復有錄影
      光碟1 片附卷可稽，是本件證人甲○○、乙○○係為拍攝
      營豐環保公司傾倒廢棄物之狀況，方至上開處所，即可認
      定。
（二）於95年8 月1 日上午11時45分許證人甲○○、乙○○所乘
      坐之車號9362-KU 號自用小客車在桃園縣平鎮市東勢里8
      鄰「達瑩公司」前空地，遭被告戊○○以將所駕駛車號01
      55-MV 號自用小客車以斜停在車號9362-KU 號自用小客車
      左前方之方式，阻擋其離去等情，業據證人甲○○、乙○○於檢察官訊問及本院審理時證述綦詳，復有其等於本院
      審理時當庭繪製之車輛停放簡圖附卷可稽。
（三）至被告雖以前詞置辯，惟查：
    1.查本件證人甲○○、乙○○係為拍攝營豐環保公司傾倒廢
      棄物之狀況方至上開處所，其與被告戊○○顯屬於利害對
      立之立場，而證人甲○○、乙○○於遭被告戊○○發覺後
      ，衡情本當儘速離去，惟證人丙○○證稱：伊接獲被告戊○○電話通知，至其到現場，期間約有3 、4 分鐘等語（
      見本院96年7 月5 日審判筆錄第5 頁），查證人甲○○、
      乙○○既乘坐之車號9362-KU 號自用小客車上，有相當機
      動力及速度，則其於遭被告戊○○發覺至被告戊○○呼叫
      其他人到場前約3 、4 分鐘時間內，若無其他原因，本即
      得從容離去；況本件除證人丙○○接獲被告戊○○通知至
      現場後，尚有營豐環保公司員工劉佳桂、己○○等人亦尾
      隨到該處，證人甲○○、乙○○見對方人多勢眾，衡情更
      應憂心己身安危，若無遭任何攔阻，更無停留現場之理，
      惟證人甲○○、乙○○竟僅能躲在該車內，報警等候援助
      ，顯見若非證人甲○○、乙○○所乘坐之車輛遭被告戊○○以所駕駛車號0155-MV 號自用小客車阻擋，何以如此？
    2.就被告戊○○何以攔住甲○○、乙○○乘坐之車號9362-K
      U 號自用小客車之原因，被告戊○○於警詢中稱：最近治
      安不好，該部車最近又一直常在伊公司附近出現云云（見
      偵查卷第6 頁）；於檢察官訊問時：因為證人甲○○、乙○○在拍攝伊公司的車輛，司機告訴伊後伊就回去看云云
      （見偵查卷第48頁），前後所述不一，然依卷附證人甲○○、乙○○所提出之錄影光碟，且被告戊○○於本院審理
      時亦供承：是該公司司機告訴伊對方拍公司車輛，伊才知
      道等語，堪認被告戊○○顯係得知證人甲○○、乙○○在
      拍攝該公司車輛而至該處，而其警詢中竟刻意隱瞞此節，
      已見情虛。
    3.雖證人丙○○、己○○於本院審理時以證人身分繪製現場
      圖表示被告戊○○所駕駛車號0155-MV 號自用小客車並未
      斜停在甲○○、乙○○所乘坐之車號9362-KU 號自用小客
      前左前方云云，證人丙○○復證稱：當時告訴人車子前方
      ，並無任何阻礙云云，惟證人己○○於本院審理時復證稱
      ：案發當時2 車停放的位置，2 車車頭的距離與2 車車尾
      相距距離並不一樣等語（見本院96年7 月5 日審判筆錄第
      9 頁），則證人己○○所繪現場圖（即上開2 車輛約平行
      停放）與其所述不符，已難採信。而被告戊○○顯係得知
      證人甲○○、乙○○在拍攝該公司車輛，本非單純因所謂
      治安不好，而該部車形跡可疑方至上開處所，已如前述，
      惟證人丙○○、己○○於本院審理時竟亦附和稱：是公司
      那幾天東西常常失竊有小偷出現云云（見本院96年7 月5
      日審判筆錄第5 、9 頁），即有刻意隱瞞之情。另參諸證
      人丙○○為被告戊○○之媳婦，證人己○○為營豐環保公
      司之員工，與被告戊○○關係非淺，且證人甲○○、乙○○已明確證稱被告戊○○所駕駛車號0155-MV 號自用小客
      車係斜停在其等乘坐之車號9362 -KU號自用小客車前，而
      其所述，當可採信，足認證人丙○○、己○○所證，應係
      迴護被告戊○○而與事實不符，殊不足取。
    4.至辯護人辯稱：證人甲○○所證其停車位置右側尚有其他
      車輛為不實在，其等仍可離去云云，惟查：被告戊○○確
      有將所駕駛車號0155-MV 號自用小客車斜停在車號9362-K
      U 號自用小客車左前方，已屬以強暴手段足以妨害證人甲○○、乙○○行使權利，已該當於刑法第304 條強制罪之
      要件，而該罪並非以被害人之自由，完全受其壓制為必要
      ，則縱證人甲○○、乙○○之自由並未完全受壓制，亦無
      解免被告戊○○所犯強制罪之責任。
    5.又辯護人辯稱：被告戊○○係因營豐公司最近發生竊案且
      附近遭不明人士偷倒廢棄物，見告訴人形跡可疑，方請證
      人丙○○報警並在現場等候警方到場處理，並無妨害告訴
      人自由之故意云云，惟如前所述，被告戊○○顯係得知證
      人甲○○、乙○○在拍攝該公司車輛至上開處所，進而阻
      攔證人甲○○、乙○○離去，辯護人上開所辯，顯與事實
      不符，殊無足取。
（四）至被告戊○○及選任辯護人於本院審理時請求傳喚證人即
      員警江漢宏、陳元貞、謝昭明，惟並未具體敘明待證事實
      ，況辯護人對上開員警檢察官訊問時所陳述內容上開2 車
      輛車頭朝不同方向乙節並不爭執（惟上開陳述內容因檢察
      官疏未命證人具結，而無證據能力），是上開員警其所述
      內容已不足為有利被告之認定，而被告戊○○確有駕駛駕
      駛車號0155-MV 號自用小客車斜停在甲○○、乙○○乘坐
      之車號9362-KU 號自用小客車左前方之事實，已甚明確，
      自亦無再傳喚上開員警江漢宏、陳元貞、謝昭明之必要。
（五）綜上所述，被告所辯，要屬圖卸刑責之詞，不足採信，本
      件事證明確，被告妨害他人行使權利之犯行，洵堪認定。
二、按刑法第304 條之強暴、脅迫，祇以所用之強脅手段足以妨
    害他人行使權利，或足使他人行無義務之事為已足，並非以
    被害人之自由完全受其壓制為必要（最高法院著有28年上字
    第3650號判例意旨參照）；又按刑法第304 條第1 項規定「
    以強暴、脅迫使人行無義務之事或妨害人行使權利」所稱「
    強暴」者，乃以實力不法加諸他人之謂，惟不以直接施諸於
    他人為必要，即間接施之於物體而影響於他人者，亦屬之（
    參照最高法院86年度台非字第122 號判決意旨）。本件被告
    戊○○以停車攔擋之方式迫使證人甲○○、乙○○乘坐之車
    輛無法前進，而間接妨害證人甲○○、乙○○之權利行使，
    雖未直接施強暴於證人甲○○、乙○○之人身，應仍符合該
    條以強暴妨害人行使權利之構成要件。核被告戊○○所為，
    係犯刑法第304 條第1 項之以強暴妨害人行使權利罪。被告
    戊○○以一個強暴行為，同時妨害證人甲○○、乙○○行使
    權利，係以一行為同時侵害二同種法益，為同種想像競合犯
    ，應從一重之以強暴妨害人行使權利罪論處。爰審酌被告其
    犯罪之手段，對被害人造成之損害，及犯罪後猶多方飾詞卸
    責，絲毫未見悔意等一切情狀，量處如主文所示之刑。末按
    ，中國民國罪犯減刑條例業於96年7 月16日施行，查本件被
    告上開犯行係在96年4 月24日前，爰依中華民國96年罪犯減
    刑條例第2 條第1 項第3 款，減其刑期2 分之1 ，並依刑法
    第41條第1 項前段，諭知易科罰金折算標準，以示儆懲。
乙、被告戊○○部分：
一、公訴意旨略以：被告丁○○與營豐環保公司職員丙○○、己○○前往桃園縣平鎮市東勢里8 鄰「達瑩公司」前空地察看
    後，惟竟另基於恐嚇之故意，對在車內之甲○○及乙○○以
    「不得離開否則要給你死」等語恐嚇，致甲○○及乙○○心
    生畏懼，因認被告丁○○涉犯刑法第305 條之恐嚇罪云云。
二、按犯罪事實應依證據認定之，無證據不得認定犯罪事實；次
    按不能證明被告犯罪，應諭知無罪之判決，刑事訴訟法第15
    4 條第2 項、第301 條第1 項分別定有明文。又刑事訴訟法
    上所謂認定犯罪事實之證據，係指足以認定被告確有犯罪行
    為之積極證據而言，如未能發現有相當證據或證據不足以證
    明，自不能以推測或擬制之方法以為裁判基礎，而認定不利
    於被告之事實，需依積極證據，苟積極證據不足為不利被告
    之認定時，即應為有利於被告之認定，更不必有何有利之證
    據；所謂「積極證據足以為不利被告事實之認定」，係指據
    為訴訟上證明之全盤證據資料，在客觀上已達於通常一般之
    人均不致於有所懷疑、而得確信被告確曾犯罪之程度；若未
    達到此一程度，而有合理之懷疑存在時，即無從為有罪之確
    信。而訴訟上所得之全盤證據資料，固不以直接證據為限，
    間接證據亦應包含在內，惟採用間接證據時，必其所成立之
    證據，在直接關係上，雖僅足以證明他項事實，而由此他項
    事實，本於事理之作用足以證明待證事實者，方為合法，若
    憑空之推想，並非得採為證據資料之間接證據，最高法院29
    年上字第3105號、40年台上字第89號、30年上字第816 號及
    32年上字第67號、76年台上字第4986號判例均分別明揭斯旨
    ，足資參酌。
三、訊據被告丁○○堅決否認有公訴人所指上開犯行，辯稱：伊
    到場後只站在車子後方，並沒有與證人甲○○、乙○○交談
    等語。公訴人認被告丁○○涉犯上開犯行，無非係以證人甲○○、乙○○之證述為主要論據。
四、經查：
（一）證人甲○○、乙○○於警詢時所為之陳述，無證據能力，
      已如前述。
（二）證人甲○○、乙○○固於檢察官訊問及本院審理時均證稱
      ：被告戊○○當時有出言恐嚇之情云云，惟就所述被告丁○○出言恐嚇時站立位置，依證人甲○○於本院審理時當
      庭繪製之現場簡圖所繪，被告丁○○係站立於被告戊○○
      所駕駛車號0155-MV 號自用小客車之左側，並證稱：被告
      丁○○當時離伊約有3 、4 步距離，約230 公分，雖然其
      距離伊有一段距離，但因為被告丁○○當時講話很大聲，
      很激動，所以伊聽得很清楚云云（見本院96年6 月7 日審
      判筆錄第6 、8 頁）；而依證人乙○○於本院審理時當庭
      繪製之現場簡圖所繪，被告丁○○係站立於被告戊○○所
      駕駛車號0155-MV 號自用小客車之右後側，且於證人甲○○、乙○○所乘坐之車號9362-KU 號自用小客車左側，並
      證稱：當時被告丁○○係在伊車之駕駛座的後方一點，距
      離約210 公分，因被告丁○○人很靠近伊，所以車窗關著
      ，伊還是聽得到云云（見本院96年6 月7 日審判筆錄第11
      、12頁）。是證人甲○○、乙○○就被告丁○○出言時所
      站位置，所述截然不同。查證人甲○○、乙○○既係為拍
      攝營豐環保公司傾倒廢棄物之狀況方至上開處所，而遭被
      告戊○○駕駛車號0155-MV 號自用小客車斜停在甲○○、
      乙○○所乘坐之車號9362-KU 號自用小客車左前方之方式
      ，阻擋其離去，當已知對方並無善意，本當格外留意對方
      舉動，況在對方丙○○、劉佳桂、己○○等人陸續到達該
      處後，證人甲○○、乙○○僅能暫時躲在車內，見對方人
      多勢眾，又證人甲○○、乙○○既證稱遭被告丁○○恐嚇
      稱：不准離去，否要到伊等死得很難看云云，衡情更應憂
      心己身安危，對其等一舉一動，衡情亦應特別警覺，再參
      諸證人乙○○報警至警方據報抵達，仍有一段時間，彼此
      對峙過程既有相當時間，亦應無記憶錯誤之理，惟證人甲○○、乙○○上開所述既差異甚大，自難逕採為不利被告
      丁○○之認定。
（三）綜上所述，本件公訴人所提上開證據並不足以證明所指被
      告丁○○有公訴人所指恐嚇犯行，且查無其他積極事證足
      資證明被告確有公訴人所指上開犯行。揆諸首揭說明，自
      屬不能證明被告丁○○犯罪，即應為被告丁○○無罪之諭
      知。
據上論斷，應依刑事訴訟法第299 條第1 項前段、第301 條第1
項，刑法第304 條第1 項、第41條第1 項前段，刑法施行法第1
條之1 第1 項、第2 項前段，中華民國96年罪犯減刑條例第2 條
第1 項第3 款、第7 條、第9 條，判決如主文。
本案經檢察官嵇珮晶到庭執行職務。
中　　華　　民　　國　　96　　年　　7 　　月　　26　　日
                  刑事第一庭審判長法　官　曾淑華
                                  法  官  王耀興
                                  法  官  鄭吉雄
以上正本證明與原本無異。
如不服本判決，應於判決送達後10日內向本院提出上訴狀（應附
繕本），其未敘述上訴理由者，應於上訴期間屆滿後20日內補提
理由書狀於本院，上訴於臺灣高等法院。
    　　　　　　　　　　　　　　　書記官　王月香
中　　華　　民　　國　　96　　年　　7 　　月　　31　　日
附錄論罪科刑法條：
中華民國刑法第304條
（強制罪）
以強暴、脅迫使人行無義務之事或妨害人行使權利者，處 3 年以
下有期徒刑、拘役或 3 百元以下罰金。
前項之未遂犯罰之。
